【裁判字號】    97,婚,2
【裁判日期】    970819
【裁判案由】    離婚
【裁判全文】
福建連江地方法院民事判決                 97年度婚字第2號
原      告  乙○○
訴訟代理人  丙○○
被      告  甲○○
上列當事人間請求離婚事件，本院於民國97年8 月5 日言詞辯論
終結，判決如下：
    主      文
准原告與被告離婚。
訴訟費用由被告負擔。
    事實及理由
一、原告主張：原告與被告於民國95年2 月6 日在大陸地區福建
    省寧德市結婚，婚後原告乃依法向內政部警政署入出境管理
    局申請被告來臺團聚，而被告雖於95年6 月24日入境臺灣地
    區與其共同生活，惟僅約兩週左右即藉詞至臺北縣汐止市探
    訪表姊，旋即離家未歸，嗣經原告數次報警固曾尋獲被告，
    然被告皆堅詞不願返家，並無履行夫妻同居義務。茲因被告
    來臺數日即離家不歸，經原告催促返家時亦表明不願履行夫
    妻同居義務之意，顯係惡意遺棄原告在繼續狀態中，爰依民
    法第1052條第1 項第5 款之規定，訴請離婚等語，並聲明求
    為判決如主文所示。
二、被告則陳明：因與原告感情不睦故離家出走，期間雖與原告
    見過數次面，惟確實未曾返家同住，願與原告離婚等語。
三、經查：原告主張兩造於95年2 月6 日在大陸地區結婚，並於
    同年7 月14日向戶政事務所辦理結婚登記，現婚姻關係存續
    中，及被告入境臺灣地區兩週後即無故離家拒絕履行同居義
    務等事實，業據證人即原告之兄丙○○證述略以：被告與我
    弟弟是在大陸結婚的，婚後來臺灣一起生活了大約20天左右
    ，後來就離家出走了，被告在96年6 月份有回去一次，但沒
    有住下來，之後就沒有再回去了，因為我常常會到弟弟家，
    到弟弟家都沒看到被告，聽弟弟說才知道被告已離家了等語
    在卷，即被告亦坦認確未與原告同居等情，並有原告提出之
    受理大陸地區人民行方不明人口案件登記表，以及原告之全
    戶戶籍資料查詢結果在卷可稽，且經本院依職權向內政部入
    出國及移民署調取被告入出臺灣地區申請書、被告進入臺灣
    地區保證書、入出國日期證明書，並向臺北縣泰山鄉戶政事
    務所調取兩造之結婚登記申請書、結婚公證書等證影本附卷
    可憑，經核屬實，堪認原告之主張為真實。
四、按結婚或兩願離婚之方式及其他要件，依行為地之規定；判
    決離婚之事由，依臺灣地區之法律，臺灣地區與大陸地區人
    民關係條例第52條定有明文。本件原告為臺灣地區人民，被
    告則為大陸地區人民，故關於本件判決離婚之事由，應依臺
    灣地區之法律為準據法，合先敘明。次按夫妻互負同居之義
    務，但有不能同居之正當理由者，不在此限。夫妻之一方以
    惡意遺棄他方在繼續狀態中者，他方得向法院請求離婚，民
    法第1001條、第1052條第1項第5款分別定有明文。本件被告
    與原告為夫妻，應互負同居之義務，但被告於婚後95年6 月
    24日入境兩星期左右即藉詞離家，現於臺灣地區，並無不能
    同居之正當理由，卻離家在外，經警察機關尋獲後又不願隨
    同原告返家，拒絕履行與原告同居之義務迄今已逾2 年餘，
    是被告不僅有違背同居義務之客觀事實，亦有拒絕同居之主
    觀情事，係惡意遺棄原告於繼續狀態中，顯無維繫婚姻之意
    欲，從而原告據以訴請判決離婚為有理由，應予准許。
五、訴訟費用負擔之依據：民事訴訟法第78條。
中    華    民    國    97    年    8     月    19    日
                  家事法庭法  官  劉淑玲
以上正本係照原本作成。
如對本判決上訴，須於判決送達後20日內向本院提出上訴狀。
中    華    民    國    97    年    8     月    19    日
                          書記官  李唐聿


司法院資訊處製作；財團法人民間司法改革基金會備份。
